【裁判字號】    99,交上易,293
【裁判日期】    991130
【裁判案由】    過失傷害
【裁判全文】
臺灣高等法院刑事判決               99年度交上易字第293號
上  訴  人  臺灣板橋地方法院檢察署檢察官
被      告  江崑明
上列上訴人因過失傷害案件，不服臺灣板橋地方法院99年度交易
字第537號，中華民國99年8月24日第一審判決（起訴案號：臺灣
板橋地方法院檢察署99年度偵字第9164號），提起上訴，本院判
決如下：
    主  文
原判決撤銷。
江崑明從事業務之人，因業務上之過失傷害人致重傷，處有期徒
刑陸月，如易科罰金，以新台幣壹仟元折算壹日。
    事  實
一、江崑明任職於北鑫交通股份有限公司擔任司機，以駕駛營業
    用貨運半聯結車載送貨物為業，為從事業務之人，於民國（
    下同）98年10月1日上午9時20分許，駕駛車號292－HL號營
    業用貨運半聯結車，沿台北縣五股鄉○○路由西往東方向行
    駛，途經五工路、五權路交岔路口時，原應注意汽車行駛時
    ，駕駛人應注意車前狀況，亦應注意汽車行駛至交岔路口，
    轉彎車應暫停讓直行車先行，竟疏未注意，即貿然前行，而
    依當時天候晴、日間自然光線、路面無缺陷、視距良好、無
    障礙物，並無不能注意之情事，竟疏未注意即冒然右轉，適
    有林溪河騎駕車號SE5－260號輕型機車搭載蕭淑蕙，沿同路
    段行駛在右前方，遭江崑明駕駛之營業用貨運半聯結車擦撞
    ，人車倒地，林溪河受有兩前臂擦傷、合併頸部扭傷等傷害
    ；蕭淑蕙則受有第三腰椎爆裂性骨折並神經壓迫，致脊椎失
    能之重傷害。江崑明於肇事後，在未經有偵查權之機關或公
    務員發覺前，主動向到場處理交通事故之警員承認其為肇事
    者而接受裁判。
二、案經林溪河、蕭淑蕙訴由台北縣政府警察局蘆洲分局報告台
    灣板橋地方法院檢察署檢察官偵查起訴。
    理  由
一、本件認定事實所引用，本件卷內所有卷證資料（包含人證與
    文書證據、物證等證據），並無證據證明係公務員違背法定
    程序所取得；而檢察官、被告於審判期日對法院提示之卷證
    ，均表示沒意見等語，且卷內之文書證據，亦無刑事訴訟法
    第159條之4之顯有不可信之情況，與不得作為證據之情形，
    且經本院審酌其作成之情況，認為適當。綜上，依刑事訴訟
    法第159條至159條之5之規定，本件認定事實所引用之本件
    卷證所有證據（包含人證與文書證據、物證等證據），均有
    證據能力。
二、上揭事實，業據被告於本院審理時坦承不諱，並經證人林溪
    河、蕭淑蕙於警詢時證述明確，林溪河、蕭淑蕙車禍後，經
    送醫治療，林溪河受有兩前臂擦傷、合併頸部扭傷等傷害；
    蕭淑蕙則受有第三腰椎爆裂性骨折並神經壓迫，致脊椎失能
    之重傷害，有署立台北醫院診斷證明書、勞工保險失能診斷
    書等件在卷可證，復有道路交通事故調查報告表、現場圖、
    現場照片等件在卷足憑。按汽車行駛時，駕駛人應注意車前
    狀況，並隨時採取必要之安全措施；汽車行駛至交岔路口，
    其轉彎車應暫停讓直行車先行，道路交通安全規則第94條第
    3項、第102條第1項第2款定有明文，本件被告駕駛營業用貨
    運半聯結車自應遵守此等規定，而依當時天候晴、日間自然
    光線、路面無缺陷、視距良好、無障礙物，並無不能注意之
    情事，被告應注意、並能注意竟不注意，以致肇事，被告顯
    有過失，本案經送台灣省台北縣區車輛行車事故鑑定委員會
    鑑定結果，亦同此認定，有該會鑑定報告附卷可稽。被告之
    過失行為與林溪河之傷害結果、蕭淑蕙之重傷害結果間，具
    有相當因果關係甚明。是被告自白核與事實相符，堪以採信
    。被告犯行事證明確，洵堪認定。
三、核被告所為，係犯刑法第284 條第2 項前段之業務過失傷害
    罪、第284 條第2 項後段之業務過失重傷害罪。被告以一過
    失行為，同時傷害二人，觸犯上開二罪名，為想像競合犯，
    應從一重之業務過失重傷害罪處斷。至被告於肇事後，在未
    經有偵查權之機關或公務員發覺前，主動向到場處理交通事
    故之警員承認其為肇事者而接受裁判，有台北縣政府警察局
    蘆洲分局道路交通事故肇事人自首情形記錄表在卷可稽，爰
    依刑法第62條前段規定減輕其刑。
四、原審據以論罪科刑，固非無見，惟(一)被告為從事業務之人，
    因業務上之過失致告訴人蕭淑蕙重傷，犯刑法第284條第2項
    之業務過失重傷害罪，與刑法第法第284條第1項之普通過失
    傷害罪不同，乃原判決主文所載：「江崑明『因過失』從事
    業務之人，因業務上之過失傷害致人重傷」，顯非正確。(二)
    按刑事審判之量刑，旨在實現刑罰權之分配正義，故法院對
    科刑判決之被告量刑，應符合罪刑相當原則，使罰當其罪，
    以契合人民之法律感情；此於刑法第57條明定科刑時應審酌
    一切情狀，尤應注意該條所列各款情形，以為科刑輕重之標
    準；又量刑輕重與否，固屬實體法上賦予法院得為自由裁量
    之事項，惟法院行使此項職權時，除應審查被告是否符合法
    定要件外，仍應受比例原則與平等原則等一般法律原則之支
    配，以期達成客觀上之適當性、相當性與必要性之價值要求
    ；若違反比例原則、平等原則時，自有濫用裁量權之違法，
    最高法院93年度臺上字第5073號、96年度臺上字第23577 號
    刑事判決可資參照。查本件被告為從事駕駛為業務之人，其
    行車時之注意義務顯較一般人為高，惟竟疏於注意未禮讓直
    行車先行致發生本件車禍，且告訴人蕭淑蕙因本件交通事故
    導致殘障，告訴人林溪河受有兩前臂擦傷等傷害，足認本件
    事故造成告訴人嚴重傷害；再本件車禍之發生，告訴人並無
    過失，卻傷勢嚴重，須花費龐大醫藥費，且告訴人蕭淑蕙日
    後將行動不便等情，於審酌被告車禍過失程度、告訴人所受
    傷勢部分，量刑顯失之過輕，有不符比例原則、罪刑相當原
    則之嫌，檢察官上訴謂原審量刑過輕為有理由，應由本院予
    以撤銷改判。
五、爰審酌被告為從事駕駛業務之人，因其過失，致告訴人林溪
    河受有普通傷害，告訴人蕭淑蕙受有脊椎失能之重傷害，復
    考量告訴人二人仍為壯年（告訴人林溪河係46年生、蕭淑蕙
    係43年生），為家中支柱，受此傷害除須支出龐大醫藥費外
    ，且影響其工作能力，所受損害甚大，兼衡被告犯罪後坦承
    犯行，態度尚屬良好，惟因本身經濟能力非佳，未能與告訴
    人達成和解等一切情狀，量處如主文所示之刑，並諭知易科
    罰金之折算標準，以示懲儆。
據上論斷，應依刑事訴訟法第369條第1項前段、第364條、第299
條第1項前段，刑法第284條第2項、第55條、第41條第1項前段，
第62條前段，刑法施行法第1條之1，判決如主文。
本案經檢察官劉斐玲到庭執行職務。
中    華    民    國    99    年    11    月    30    日
            刑事第十六庭審判長法  官  陳晴教
                              法  官  吳淑惠
                              法  官  王敏慧
以上正本證明與原本無異。
不得上訴。
                              書記官  丁淑蘭
中    華    民    國    99    年    11    月    30    日
附錄：本案論罪科刑法條全文
刑法第284 條：（過失傷害罪）
因過失傷害人者，處六月以下有期徒刑、拘役或五百元以下罰金
，致重傷者，處一年以下有期徒刑、拘役或五百元以下罰金。
從事業務之人，因業務上之過失傷害人者，處一年以下有期徒
刑、拘役或一千元以下罰金，致重傷者，處三年以下有期徒刑、
拘役或二千元以下罰金。

司法院資訊處製作；財團法人民間司法改革基金會備份。
